【裁判字號】    98,訴,2863
【裁判日期】    990427
【裁判案由】    損害賠償
【裁判全文】
臺灣臺中地方法院民事判決              98年度訴字第2863號
原      告  丁○○
訴訟代理人  乙○○
被      告  丙○○
上列當事人間請求損害賠償事件，本院於民國99年4月6日言詞辯
論終結，判決如下：
    主    文
原告之訴及其假執行之聲請均駁回。
訴訟費用由原告負擔。
    事實及理由
壹、原告主張：
一、原告前受訴外人蔡有仁委任處理蔡有仁與謝耀堂間債權債務
    糾紛，並在蔡有仁同意之下，複委任眾邑有限公司處理應收
    帳款。眾邑有限公司負責人即被告丙○○，本應據實報告處
    理顛末，並將收取之款項交付原告或蔡有仁，惟其竟隱瞞不
    報，且將其於民國93年1月10日及同年2月27日向謝耀堂所收
    取之現金新台幣（下同）50,000元及780,000元侵吞入己。
    嗣經蔡有仁發覺，訴請原告依複委任之過失負賠償責任，經
    法院判決，原告於98年3月18日共計賠償蔡有仁590,000元整
    ，蔡有仁並將其對被告之損害賠償請求權讓與原告。原告爰
    依民法第184條第1項及債權讓與之規定向被告請求損害賠償
    590,000元整及其法定利息等語。並聲明：被告應給付原告
    590,000元整及自98年3月19日起至清償日止按年息百分之五
    計算之利息。原告願供擔保請准宣告假執行。
二、對被告抗辯之陳述:
（一）謝耀堂於93年2月27日所簽立之和解協議書第2條載明「乙
      方（即謝耀堂）於93年2月27日當場交付甲方780,000元整
      」；又謝耀堂於本院民事庭97年度訴字第218號案件以證
      人身分證述：有一些人來向我要錢，我先後給付50,000元
      、780,000元，兩次所接觸都是同一批人；復於台灣高等
      法院台中分院97年度上易字第340號以證人身分證述「
      50,000元收據上有丙○○簽名、和解協議書是丙○○跟我
      簽的，收錢是丙○○收的，因為他有委託書」，由此可知
      謝耀堂係親自出面分別於93年1月6日及93年2月27日各交
      付50,000元及780,000元予被告，絕非如被告答辯理由所
      稱，除第一次收取現金50,000元係由訴外人謝耀堂當面交
      付外，其餘之款項係訴外人謝耀堂委託綽號「小林」之男
      子出面協商，亦無另於93年3月28日交付200,000元整及同
      年5月11日再交付580,000元與被告之情事。從而，被告自
      無可能於93年5月12日交付所謂「謝耀堂催收款」予原告
      或會計人員。
（二）謝耀堂僅曾分別於93年1月6日及93年2月27日各交付50,
      000元及780,000元予被告，且被告無法證明該900,000元
      確為其所交付。另謝耀堂於93年2月27日所簽立之和解協
      議書並有附件本票正本乙紙，足見被告確實已於93年2 月
      27日收取現金780,000元。再者，被告答辯狀所呈證物即
      93年3月30日及93年5月12日之日報表，其中就當日所收催
      收款項，均於日報表下方催收欄內明確記載催收明細，包
      含客戶名稱、相對人及金額等。惟查，93年5月12日之日
      報表僅記載現金存入900,000元，且日報下方的催收欄內
      亦無該900,000元之明細，益證93年5月12日原告帳戶所存
      入現金900,000元，並非被告向債務人謝耀堂收取之催收
      款項，亦非由被告交付予原告或會計人員
（三）依被告助理所製作93年5月之催收全額總表，其中根本沒
      有被告所稱「謝耀堂93年5月11日交付580,000元」的記錄
      ，且其他案件在93年5月12日收取的催收現金款項僅有
      25,000元。又被告催收所收取之現金，均係存入被告開設
      之眾邑有限公司帳戶內，並於固定日期由眾邑有限公司匯
      款與客戶，依經驗法則，不會將所收取之催收現金款項交
      付原告。
貳、被告則以：
一、原告係複委任眾邑有限公司處理蔡有仁與謝耀堂間債權債務
    糾紛，而非委託被告個人處理，故原告以個人名義向被告請
    求給付定金，在法律上顯有當事人不適格之情形。
二、被告所承辦之帳款協調催收業務，係由原告所管理並指派工
    作，且被告所收回謝耀堂清償之現金，均已按原告公司之規
    定處理，並全數交原告會計人員收受無誤。被告翻閱與原告
    對帳後所留之影本資料，除第一次收取現金50,000 元係由
    訴外人謝耀堂當面交付外，其餘之款項，因訴外人謝耀堂委
    託綽號「小林」之男子出面協商，除於93年3月28 日交付
    200,000元整與被告外，期間「小林」均宣稱在辦貸款中，
    嗣同年5月11日方再交付580,000元與被告，被告連同他案所
    收之款項共計900,000元，於93年5月12日交付與原告，由原
    告會計收執並製成對帳報表後，並存入原告之第七商業銀行
    崇德分行之帳戶內。
三、原告於99年3月2日庭訊時表示，被告之答辯二狀所提眾邑有
    限公司之存摺係被告供債務人匯款使用，然存摺第8筆，即
    93年7月21日通匯0000000冠郝企71,300元，卻是原告之委任
    人，此與台灣高等法院台中分院97年度上易字第340號判決
    書第6頁第7點所載：「眾邑公司並無任何人到場與上訴人簽
    立專案委任書，亦為被上訴人之職員甲○○所不爭執，據此
    可知，該複委任之過程全由被上訴人所主導」相呼應。又原
    告所提被告之公司93年5月催收金額總表，應為原告自行統
    計之總表，並非被告所製作等語，資為抗辯。並聲明：原告
    之訴駁回。如受不利判決，願供擔保請准宣告免為假執行。
、本院之判斷：
一、按當事人主張有利於己之事實者，就其事實有舉證之責任。
    但法律別有規定，或依其情形顯失公平者，不在此限，民事
    訴訟法第277條規定，定有明文。又民事訴訟如係由原告主
    張權利者，應先由原告負舉證之責，若原告先不能舉證，以
    證實自己主張之事實為真實，則被告就其抗辯事實即令不能
    舉證，或其所舉證據尚有疵累，亦應駁回原告之請求（最高
    法院17年上字第917號判例意旨參照）。查原告主張其前受
    蔡有仁委任處理蔡有仁與謝耀堂間債權債務糾紛，並在蔡有
    仁同意之下，複委任眾邑有限公司處理應收帳款。眾邑有限
    公司負責人即被告丙○○，本應據實報告處理顛末，並將收
    取之款項交付原告或蔡有仁，惟其竟隱瞞不報，且將其於93
    年1月10日及同年2月27日向謝耀堂所收取之現金50,000元及
    780,000元侵吞入己等情。被告對於確有受委託向謝耀堂催
    收款項並不爭執，然辯稱：係先後於93年1月13日、3月30日
    及5月12日各收取5萬元、20萬元及尾款58萬元，所收取之款
    項均已交予遠揚法律聯合事務所之會計，伊並無侵占之行為
    等語。從而，本件首應審究者，厥為被告向謝耀堂催收款項
    後，有無侵占收得之款項。經查：
（一）被告辯稱其先後於93年1月13日、3月30日各向謝耀堂收取
      5 萬元、20萬元，並均交付遠揚法律聯合事務所之會計，
      業據提出經過原告蓋章審核之財務報表及93年3月30日日
      報表各1份為證，原告對於被告向謝耀堂催收款中25萬元
      有交給遠揚律師事務所的會計亦不爭執。雖原告另主張：
      因眾邑有限公司沒有會計，故請遠揚律師事務所之會計代
      為處理帳務，上開款項係匯到眾邑有限公司的帳戶內云云
      。然查，證人即前遠揚律師事務所業務人員甲○○於本院
      審理時具結證稱：「眾邑有限公司帳戶由歐律師的會計掌
      管，大小章都在會計那裡，實際上遠揚律師事務所與眾邑
      有限公司表面上看來雖是不同法人，但實際上都由遠揚律
      師事務所統一管理。」等語，是原告上開主張，已屬可疑
      。況經本院依原告所陳報之眾邑有限公司帳戶向國泰世華
      商業銀行崇德分行函詢上開帳戶93年1月5日至93年1月15
      日及93年3月20日至93年4月10日之交易往來明細，均未見
      有原告所主張之匯款資料，有國泰世華商業銀行回函2紙
      附卷可稽，是原告上開主張顯非可採。
（二）被告另辯稱其於93年5月12日收取尾款58萬元，並將收取
      之款項，連同他案所收取之款項共計90萬元，交予遠揚法
      律聯合事務所之會計，並提出經過原告蓋章審核之93年5
      月12日日報表及原告帳戶之存摺影本各1份為證。原告雖
      主張該90萬元之款項與系爭謝耀堂之催收款無關，然按當
      事人主張有利於己之事實者，就其事實有舉證之責任，民
      事訴訟法第277條本文定有明文，又各當事人就其所主張
      有利於己之事實，均應負舉證之責，故一方已有適當之證
      明者，相對人欲否認其主張，即不得不更舉反證（最高法
      院19年上字第2345號判例參照）。查原告僅空言主張上情
      ，然對於何以該日有90萬元之現金匯入其帳戶內，未能明
      確說明並舉證以實其說，其主張已難遽採。況證人甲○○
      於本院審理時復具結證稱：「（本件被告收款過程？）我
      大概都瞭解，被告93年1月10日有向訴外人謝耀堂收一筆5
      萬元，另還有一筆20萬元。90萬元部分，原告會計有通知
      我被告有收尾款回來，會計說被告整件的尾款都收回來，
      委任人是蔡有仁，我通知蔡有仁錢有收回來，每筆都會通
      知，每月匯款時間是每月的7、17、27日。」、「5萬元及
      20 萬元是被告收回來後，收款給會計，所以會計是第一
      個知道的，因為他們每天有報表，會計會通知業務，5萬
      元及20萬元的部分會計都有通知我有收到，尾款部分會計
      有通知我收到了，所以本件就我認知是全部收齊了。」等
      語，是本件被告辯稱其於93年5月12日收取尾款58萬元，
      並將收取之款項，連同他案所收取之款項共計90萬元，交
      予遠揚法律聯合事務所之會計，亦非無據。
（三）至原告雖另主張：依謝耀堂於93年2月27日所簽立之和解
      協議書第2條之記載及謝耀堂分別於本院97年度訴字第218
      號民事事件、台灣高等法院台中分院97年度上易字第340
      號民事事件以證人身份證述之內容，足見謝耀堂係親自出
      面分別於93年1月6日及93年2月27日各交付50,000元及
      780,000元予被告，絕非如被告答辯理由所稱，除第一次
      收取現金50,000元係由訴外人謝耀堂當面交付外，其餘之
      款項係訴外人謝耀堂委託綽號「小林」之男子出面協商，
      亦無另於93年3月28日交付200,000元整及同年5月11日再
      交付580,000元與被告之情事，被告此節所辯，顯屬不實
      云云。然查，證人謝耀堂嗣於檢察官偵查中，具結證稱：
      「（總共交付多少錢給丙○○及丙○○所屬公司？）我第
      一次交5萬元之現金給丙○○本人，後來100萬元好像分2
      次給，我總共給105萬元。」、「（100萬元是誰交給丙○
      ○的？）我把錢拿到我的朋友小林家，小林打電話叫丙○
      ○過來，丙○○有過來小林家，我直接把錢拿給丙○○，
      由丙○○把票還給我，我100萬元都是在小林家給丙○○
      的。」等語，業經本院調閱台灣台中地方法院檢察署99年
      度他字第152號偵查卷宗核閱無訛，則原告主張謝耀堂係
      親自出面分別於93年1月6日及93年2月27日各交付50,000
      元及780,000元予被告，絕非如被告答辯理由所稱，除第
      一次收取現金50,000元係由訴外人謝耀堂當面交付外，其
      餘之款項係訴外人謝耀堂委託綽號「小林」之男子出面協
      商云云，已非可採。況縱認謝耀堂係分別於93年1月6日及
      93 年2月27日各交付5萬元及78萬元，然被告收取上開催
      收款後，既已分別於93年1月13日、3月30日及5月12日各
      將5萬元、20萬元及58萬元交予遠揚法律聯合事務所之會
      計，亦難認被告有侵占之事實，是原告上開主張，亦不足
      作為被告有侵占系爭催收款之證明。
二、綜上所述，原告對於被告有侵占應歸屬於蔡有仁之催收款83
    萬元之有利於己之事實，既始終未能舉證以實其說，從而，
    原告依民法侵權行為及債權讓與之法律關係，請求被告給付
    原告58萬元及自98年3月19日起至清償日止，按年息百分之
    五計算之利息，即屬無據。原告之訴既經駁回，其假執行之
    聲請亦失所依附，應併予駁回。
三、本件事證已臻明確，兩造其餘攻擊防禦方法，核與判決結果
    不生影響，爰不逐一論述。
肆、訴訟費用負擔之依據：民事訴訟法第78條。
中    華    民    國    99    年    4     月    27    日
                  民事第二庭    法  官  黃炫中
正本係照原本作成。
如對本判決上訴，須於判決送達後20日內向本院提出上訴狀。
中    華    民    國    99    年    4     月    27    日
                                書記官

司法院資訊處製作；財團法人民間司法改革基金會備份。
